臺灣新北地方法院民事判決
109年度簡上字第471號
上  訴  人  王紳銪  

被  上訴人  鐘冠宇  
上列當事人間請求侵權行為損害賠償事件，上訴人對於民國109
年11月10日本院三重簡易庭109年度重簡字第1472號第一審判決
提起上訴，本院於111年6月7日言詞辯論終結，判決如下：
    主      文
一、原判決關於駁回上訴人後開第二項之訴部分，暨訴訟費用之
    裁判（除確定部分外）均廢棄。
二、前開廢棄部分，被上訴人應再給付上訴人新臺幣6,055元，
    及自民國109年10月24日起至清償日止，按年息百分之五計
    算之利息。
三、其餘上訴駁回。
四、第一審（除確定部分外）及第二審訴訟費用，由被上訴人負
    擔百分之3，餘由上訴人負擔。
    事實及理由
壹、程序事項：
一、按交通肇事事故之車輛毀損、財物損失，係過失毀損所致，
    而過失毀損他人之物非屬刑法所處罰之犯罪，故車損及其他
    財物毀損並非因犯罪所受之損害，均非屬本院刑事庭109年
    度審交簡字第155號刑事判決認定被上訴人犯罪事實而可得
    附帶民事訴訟之範圍。經查，上訴人於刑事附帶民事訴訟起
    訴狀請求被上訴人賠償車損、財損(鞋子、褲子、皮帶、手
    錶損壞暨估價費)損失，依前述說明，非刑事附帶民事訴訟
    可得合法起訴之範圍，又本件上訴人於原審亦未追加上開車
    損、財損部分，是此部分請求自不符合民事起訴之程序要件
    ，自非屬本件上訴人起訴及本件上訴之審理範圍，合先敘明
    。
二、又上訴人於109年11月25日提起本件上訴，請求被上訴人共
    應給付上訴人新臺幣（下同）472,717元，扣除原審已判決
    被上訴人應給付之28,484元後，即上訴人請求廢棄原審判決
    駁回其訴之範圍(即206,793元)外，另追加請求被上訴人應
    再賠償上訴人237,440元，並提出相關醫療單據、診斷證明
    書為佐。惟因上訴人未繳納上開追加之訴裁判費，經本院以
    裁定命上訴人應於收受裁定5日內補繳上訴追加部分裁判費3
    ,810元，上開裁定於111年2月7日送達上訴人，有本院送達
    證書在卷可按（見本院卷第209頁、第211頁）。惟上訴人逾
    期並未繳納，業經本院於111年4月18日裁定駁回其追加之訴
    （見本院卷第221頁）。因上訴人追加金額及單據部分，未
    在本件審理範圍內，本院自不再一一審酌其所提單據，併此
    敘明。　　
三、本件上訴人經合法通知，未於言詞辯論期日到場，核無民事
    訴訟法第386條所列各款情形，爰依被上訴人之聲請，由其
    一造辯論而為判決。
貳、實體事項：
一、上訴人主張：
　  被上訴人於民國108年4月27日0時30分許，騎乘車牌號碼000
    -000號普通重型機車，沿新北市蘆洲區民權路往復興路方向
    行駛，行經民權路98號前時，本應注意不得跨越分向限制線
    行駛，而依當時情形並無不能注意之情事，竟疏未注意及此
    ，貿然跨越分向限制線駛入對向車道左轉民權路96巷方向行
    駛，適其後方有上訴人騎乘車牌號碼000-000號普通重型機
    車（下稱系爭機車）沿同路段同向行經該處，亦疏未注意而
    於分向限制線路段超車行駛，致上訴人騎乘機車閃避不及而
    人車倒地(下稱系爭事故)，並受有雙側手部、前臂、手肘擦
    挫傷、左側髖部挫傷、右側大腿擦傷、雙側膝部及小腿擦挫
    傷等傷害，系爭機車及身上財物亦因而受損，上訴人因此受
    有下列損害：①醫療費用1,577元；②系爭機車修復費用17,10
    0元；③財物受損64,100元（含鞋子3,800元、皮帶5,600元、
    褲子8,700元、手錶損壞估價45,000元、估價費1,000元）；
    ④請假工資求償即工作損失52,500元(因其受傷須休養21天，
    以每日工資2,500元計算)；⑤慰撫金10萬元。合計上訴人所
    受損害共235,277元（計算式：1,577元＋17,100元＋64,100元
    ＋52,500元＋100,000元＝235,277元）。為此，爰依侵權行為
    之法律關係，請求被上訴人給付上訴人235,277元，及自109
    年10月24日起至清償日止，按年息5%計算之法定延遲利息。
    原審審判過程不合常理，上訴人僅開庭一次即辯論終結而宣
    判，對上訴人不公平，上訴人不服，爰依法提起本件上訴等
    語。
二、被上訴人則以：
　　就上訴人主張系爭事故之發生經過不爭執，惟依新北市政府
    車輛行車事故鑑定會新北車鑑字第0000000號鑑定意見書之
    鑑定結果，認為雙方應各負一半之肇事責任，就上訴人請求
    項目表示意見如下：①車損部分：系爭機車應要折舊計算；②
    財損部分(即鞋子、皮帶、褲子、手錶)：上訴人無提供單據
    ，且不能證明係因系爭事故而損傷，僅同意支付手錶檢查費
    1,000元；③工作損失部分：上訴人請求並不合理，因其所受
    傷勢是否嚴重到不能工作之程度，實有疑義，縱有請假之必
    要，依勞工請假規則第4條第3項規定：普通傷病假1年內未
    超過30日部分，工資折半發給」，上訴人任職之公司亦應發
    給上訴人一半工資等語置辯。
三、本件原審對於上訴人之請求，判決被上訴人應給付上訴人28
    ,484元及自109年10月24日起至清償日止，按年息5%計算之
    利息，並依職權宣告假執行，並駁回上訴人其餘之訴，上訴
    人不服提起上訴，並聲明：被上訴人應再給付上訴人206,79
    3元，及自109年10月24日起至清償日止，按年利率5%計算利
    息(追加部分，業經本院於111年4月18日以裁定駁回之)。被
    上訴人則聲明：上訴駁回。
四、本院之判斷：
  ㈠上訴人主張被上訴人於前揭時、地，騎乘機車本應注意不得
    跨越分向限制線行駛，而依當時情形並無不能注意之情事，
    竟疏未注意及此，貿然跨越分向限制線駛入對向車道左轉之
    過失，致發生系爭事故，致上訴人受有雙側手部、前臂、手
    肘擦挫傷、左側髖部挫傷、右側大腿擦傷、雙側膝部及小腿
    擦挫傷等傷害等事實，業據其提出診斷證明書、醫療費用收
    據、新北市政府車輛行車事故鑑定會新北車鑑字第0000000
    號鑑定意見書等為證（見附民卷第13頁至第23頁，原審卷第
    47頁至第52頁，本院卷第69頁至第79頁），並有交通事故現
    場圖、交通事故談話紀錄表、監視器翻拍照片等件在卷可佐
    （見本院卷第119頁至第123頁），復為被上訴人所不爭執。
    且被上訴人所為，涉犯刑事過失傷害罪嫌，業經本院109年
    度審交簡字第155號刑事簡易判決認被上訴人犯過失傷害罪
    ，判處拘役20日，如易科罰金，以1,000元折算1日確定在案
    ，此經本院調取上開刑事卷宗核閱屬實，並有該刑事判決附
    卷可稽(見原審卷第9頁、第13頁至第17頁)，自堪認上訴人
    主張之此部分事實為真實，被上訴人自應負因過失不法侵害
    上訴人權利之侵權行為損害賠償責任甚明。
  ㈡按因故意或過失，不法侵害他人之權利者，負損害賠償責任
    ；另不法侵害他人之身體或健康者，對於被害人因此喪失或
    減少勞動能力或增加生活上之需要時，應負損害賠償責任；
    又不法侵害他人之身體、健康、名譽、自由、信用、隱私、
    貞操，或不法侵害其他人格法益而情節重大者，被害人雖非
    財產上之損害，亦得請求賠償相當之金額，民法第184條第1
    項前段、第193條第1項、第195條第1項前段分別定有明文。
    本件被上訴人既因過失不法侵害上訴人之權利，對於上訴人
    所受損害即應負侵權行為損害賠償責任。茲就上訴人請求之
    項目及金額分別審酌如下：
　⒈醫療費用部分：
　　上訴人主張因傷就醫而支出醫療費用1,577元部分，業據其
    提出診斷證明、醫療費用收據為證（見附民卷第13頁至第23
    頁，原審卷第47頁），復為被上訴人所不爭執，故上訴人此
    部分請求，為有理由，應予准許。
　⒉工作損失部分：
　　上訴人主張因傷需休養21天，無法工作，以每日薪資2,500
    元計算，共受有工作損失52,500元等語，雖為被上訴人所爭
    執，然依新北市立聯合醫院診斷證明書上醫囑記載：「患者
    於108年4月27日13時14分，至急診就診，經診治後於同日離
    院，宜休養併門診追蹤治療。」等情（見原審卷第47頁，本
    院卷第69頁），已足認上訴人受傷後確有休養之必要，至於
    需休養多久不能工作，該診斷證明書未加以確認，復經本院
    依職權函詢新北市立聯合醫院，函覆內容記載：「二、能不
    能上班依不同工作型態而有不同，如電腦工作者，腳骨折仍
    能工作。三、一般急診車禍患者都建議宜休養2至3日，後續
    門診追蹤治療。」等節，有新北市立聯合醫院110年9月14日
    新北醫歷字第1103530088號函在卷可考（見本院卷第179頁
    ），則本院審酌上訴人之傷勢為「雙側手部、前臂、手肘擦
    挫傷、左側髖部挫傷、右側大腿擦傷、雙側膝部及小腿擦挫
    傷」，及系爭事故發生時上訴人之職業為倉管負責出貨等情
    (見附民卷第7頁)，其傷勢非屬重大，認上訴人不能工作需
    休養之期間以7天為當，逾此期間則無必要；又經本院職權
    調取之上訴人108年度所得資料，雖未能查得上訴人主張之
    上開所得資料，惟上訴人所提在職證明書載明上訴人每日工
    資為2,500元，且上開在職證明書亦有公司及負責人之印文
    ，有108年度稅務電子閘門財產所得調件明細表、在職證明
    書附卷可稽（見附民卷第7頁，限閱卷），是上訴人主張工
    作所得日薪為2,500元，尚非不可採。據此計算，則上訴人
    得請求之工作損失為17,500元（計算式：2,500元×7天＝17,5
    00元），逾此範圍之請求，則無理由，不應准許。
　⒊慰撫金部分：　
　⑴按慰藉金之賠償須以人格權遭遇侵害，使精神上受有痛苦為
    必要，其核給之標準固與財產上損害之計算不同，然非不可
    斟酌雙方身分資力與加害程度，及其他各種情形核定相當之
    數額（最高法院51年臺上字第223號判決意旨參照）。經查
    ，上訴人因系爭事故，受有雙側手部、前臂、手肘擦挫傷、
    左側髖部挫傷、右側大腿擦傷、雙側膝部及小腿擦挫傷等傷
    害，有新北市立聯合醫院診斷證明書在卷可參（見本院卷第
    69頁），而上訴人受傷部位為四肢，受傷程度為擦挫傷，堪
    認上訴人確因系爭事故受有精神及身體上相當程度之痛苦，
    則上訴人請求被上訴人賠償精神慰撫金，自屬有據。
　⑵本院審酌上訴人為高中畢業，目前在家具公司上班，月薪不
    固定，名下沒有不動產或其他財產，108年度所得資料為數
    千元；被上訴人為大學畢業，目前為工廠學徒，月薪約26,0
    00元，名下亦無不動產，有事業投資1筆，財產總額約100萬
    元，108年度所得資料約26萬元，此業據兩造陳明在卷（見
    原審卷第46頁)，復有兩造稅務電子閘門財產所得明細表可
    參（見限閱卷），故本院審酌上開兩造身分、地位、經濟能
    力，被上訴人之過失情節及前述上訴人因系爭事故受到系爭
    傷害，所受傷勢，上訴人於系爭事故時為34歲，健康幸能迅
    速復原，及身體及精神上所受痛苦程度等情，認上訴人請求
    精神慰撫金5萬元為適當，逾此部分之請求，尚屬無據，應
    予駁回。
  ⒋系爭機車修復費用17,100元、財物受損64,100元（含鞋子3,8
    00元、皮帶5,600元、褲子8,700元、手錶損壞估價45,000元
    、估價費1,000元）部分，如前程序事項所敘明，不在本院
    審理範圍內。
  ⒌綜上，上訴人所受之損害總額為69,077元（計算式：1,577＋1
    7,500＋50,000＝69,077）。
  ㈢次按損害之發生或擴大，被害人與有過失者，法院得減輕賠
    償金額，或免除之，民法第217條第1項定有明文。本件車禍
    之發生，被上訴人固有跨越分向限制線違規左轉之過失，然
    上訴人亦不爭執事故發生時，其騎乘機車亦有疏未注意而於
    分向限制線路段超車行駛之過失，此並經被上訴人聲請新北
    市政府車輛行車事故鑑定會鑑定屬實，有新北市政府車輛行
    車事故鑑定會新北車鑑字第0000000號鑑定意見書在卷可參
    （見原審卷第51頁至第52頁），足見上訴人就系爭事故之發
    生與有過失責任。本院綜合雙方過失情節及相關事證，認兩
    造過失程度應各占50%為適當。準此，依前開上訴人所受損
    害數額，減輕被上訴人賠償責任後，則被上訴人需賠償上訴
    人之金額應為34,539元（計算式：69,077×50%＝34,539元，
    元以下四捨五入)。
  ㈣末按給付無確定期限者，債務人於債權人得請求給付時，經
    其催告而未為給付，自受催告時起，負遲延責任。其經債權
    人起訴而送達訴狀，或依督促程序送達支付命令，或為其他
    相類之行為者，與催告有同一之效力；遲延之債務，以支付
    金錢為標的者，債權人得請求依法定利率計算之遲延利息；
    應付利息之債務，其利率未經約定，亦無法律可據者，週年
    利率為5%，民法第229條第2項、第233條第1項前段及第203
    條分別定有明文。經查，被上訴人對上訴人之侵權行為損害
    賠償請求權，係屬於未定給付期限之金錢債權，而本件上訴
    人於原審109年10月23日言詞辯論當庭變更訴之聲明，利息
    從109年10月24日起算等語（見原審卷第46頁），則上訴人
    請求自109年10月24日起至清償日止，按年息5%計算之利息
    ，並無不合，應予准許。
五、綜上所述，上訴人依侵權行為法律關係，請求被上訴人給付
    34,539元，及自109年10月24日起至清償日止，按年息5%計
    算之利息部分，為有理由，應予准許；逾此範圍之請求，則
    無理由，不應准許。除經原審判准且未據被上訴人不服之28
    ,484元及利息外，上訴人請求被上訴人再給付6,055元及利
    息部分，應予准許。原審就上開應准許部分，為上訴人敗訴
    之判決，尚有未洽，上訴意旨求予廢棄改判，為有理由，爰
    由本院予以廢棄改判如主文第2項所示。至於上訴人之請求
    不應准許部分，原審為上訴人敗訴之判決，經核並無不合，
    上訴意旨指摘原判決此部分不當，求予廢棄改判，為無理由
    ，應駁回此部分之上訴。　　
六、本件事證已臻明確，兩造其餘之攻擊防禦方法、調查證據聲
    請及未經援用之證據，經本院斟酌後，認為均不足以影響本
    判決之結果，爰不一一論列，併此敘明。
七、據上論結，本件上訴為一部有理由，一部無理由，因此判決
    如主文。
中　　華　　民　　國　　111 　年　　7 　　月　　26　　日
                  民事第七庭    審判長法  官  陳映如
　　　　　　　　　
                                      法  官  李宇銘
　　　　　　　　　　　　　　　　　　　
                                      法  官  謝宜雯 
以上正本證明與原本無異。
本判決不得上訴。              
中　　華　　民　　國　　111 　年　　7 　　月　　26　　日
                                      書記官　劉德玉